臺灣高等法院高雄分院刑事判決　　　　　96年度上易字第91號
上　訴　人　臺灣高雄地方法院檢察署檢察官
被　　　告　甲○○
選任辯護人　鍾夢賢　律師
上列上訴人因被告業務侵占案件，不服臺灣高雄地方法院95年度
易字第1227號中華民國95年12月5 日第一審判決（起訴案號：臺
灣高雄地方法院檢察署95年度偵字第15552 號），提起上訴，本
院判決如下：
    主  文
上訴駁回。
    理  由
一、公訴意旨略以：被告甲○○原係告訴人乙○○所經營位於高
    雄市新興區○○○路154 號「紅粉佳人香水化妝品店」專櫃
    小姐，負責販售專櫃內香水等商品，為從事業務之人，其明
    知販售香水等商品所得之款項，係其業務上所持有之物，竟
    意圖為自己不法之所有，基於業務侵占之概括犯意，趁乙○
    ○未能每日盤點存貨之機會，自民國94年4 月間某日起，迄
    95年4 月21日止，每月將販售香水等商品所得款項約新台幣
    （下同）3,000元至5,000元不等之金額，以變易持有為所有
    之意思，予以侵占入己，且未將所販售商品之詳情登載於日
    報表內，以粉飾其侵占犯行。嗣因乙○○查覺帳務有異，分
    於95年4 月19日及同年月21日，委請友人羅日昇、謝佩真前
    往該專櫃向被告購買價值各4,700 元、4,800 元之香水等商
    品後，被告仍未將該2 筆款項登載於該日報表內，復未將收
    取之上開款項繳回，乙○○始查悉上情，因認被告涉犯刑法
    第336 條第2 項之業務侵占罪嫌。
二、按犯罪事實應依證據認定之，無證據不得認定其犯罪事實；
    被告或共犯之自白，不得作為有罪判決之唯一證據，仍應調
    查其他必要之證據，以察其是否與事實相符；不能證明被告
    犯罪者，應諭知無罪之判決，刑事訴訟法第154 條第2 項、
    第156 條第2 項、第301 條第1 項分別定有明文。復按刑事
    訴訟上證明之資料，無論其為直接或間接證據，均須達於通
    常一般之人均不致有所懷疑，而得確信其為真實之程度，始
    得據為有罪之認定，若關於被告是否犯罪之證明未能達此程
    度，而有合理懷疑之存在，致使無從形成有罪之確信，根據
    「罪證有疑，利於被告」之證據法則，即不得遽為不利被告
    之認定（最高法院76年度臺上字第4986號判例意旨參照）。
三、證據能力：
(一)、證人乙○○警詢陳述及檢察事務官勘驗卷附光碟報告，均係
    被告以外之人於審判外之陳述，依刑事訴訟法第159條第1項
    規定，均無證據能力。
(二)、證人乙○○於偵查中經具結之陳述，並未曾提及檢察官在偵
    查時有不法取供之情形，且亦無證據足以證明證人上開陳述
    有顯不可信之情況，且其於原審亦到庭接受詰問在卷，足以
    保障被告之詰問權，依刑事訴訟法第159 條之1 第2 項規定
    ，有證據能力。
(三)、按通訊保障及監察法第29條第3 款之規定「監察者為通訊之
    一方或已得通訊之一方事先同意，而非出於不法目的者，不
    罰」，通訊之一方非出於不法目的之錄音，所取得之證據，
    即無證據排除原則之適用（最高法院94年度臺上字第716 號
    判決意旨參照）。上開錄影光碟現場在一房間內，有被告、
    證人乙○○及其先生侯俊文在場，並由侯俊文負責對被告發
    問問題，侯俊文於詢問過程中，語氣尚屬平和，並無威脅、
    強迫之情，被告於詢問過程中可自由離開現場接聽電話等情
    ，亦經原審勘驗在卷（見原審卷第45頁），足認被告並無遭
    強暴、脅迫而為陳述之情，就被告之程序正義、基本人權之
    保障及證人乙○○財產法益之利益等利害相衡，應認上開取
    得之錄影光碟不適用證據排除法則，認有證據能力。
(四)、被告手寫書面資料（見警卷第11頁），依據原審勘驗光碟結
    果，係於「被告坦承缺錢」之後10餘分鐘「開始書寫」，客
    觀上無從認定有何違反其書寫任意性，認有證據能力。
四、公訴人認被告涉犯業務侵占罪嫌，係以告訴人乙○○、羅日
    昇、謝佩真證述；紅粉佳人香水化妝品店95年4 月19日統一
    發票、4 月21日估價單、日報表；被告坦承侵占款項之書面
    資料、錄影光碟及該光碟勘驗報告等情為據。然訊據被告固
    不否認在其95年4 月19日、21日其上班期間，曾有顧客羅日
    昇、甲○○至店內購買價值4700、4800元香水等商品，嗣後
    其未將該2 筆入帳登載於營業日報表內，惟否認有何被訴業
    務侵占犯行，辯稱：伊係因疏忽漏未登錄日報表，惟均有將
    錢放入店內收銀機，並未侵占；至伊後於告訴人向其詢問時
    雖曾坦承犯行，並簽立自白書，惟此完全係因告訴人之夫侯
    俊文於訊問過程中，以其身為警察之身分相逼，致伊迫於無
    奈始承認，但此非出於伊真意等語。經查：
(一)、依據卷附譯文所載（見偵卷第24頁、原審卷第61頁至78頁）
    ，關於被告與告訴人之夫侯俊文間固有以下對話內容：「
    侯：我現在給你機會，你有什麼委屈，我剛才就跟你說，你
    有什麼對不起公司，我夫妻對你怎樣，整個紅粉佳人對你怎
    樣‧‧‧我可以給你機會。被告：大哥，你乾脆將我移送法
    辦好了，我也證明我的人格，今天如果你們誤會我，認為是
    我偷的沒關係，我在這裡這麼多年沒有功勞也有苦勞」。
    「侯：你現在還有機會，我再給你一次機會‧‧‧有的話你
    拿出來我會從輕發落。被告：我真的不知你們要說什麼」。
    「侯：我跟你說5分鐘給你說，5分鐘給你反省，你如果坦
    白的話你有機會，如果沒有坦白的話，我們就只有到派出所
    ‧‧‧。被告：都是我做的。侯：你為什麼要這麼做？被告
    ：沒有，全部都是我做的，我不想再反擊。侯：那你為什麼
    要這麼做？被告：因為我缺錢這樣可以嗎」。「侯：你自
    己寫作幾件。被告：我要怎麼寫。侯：你自己寫，你自己心
    理最清楚，你暗幾件，你自己寫‧‧‧。被告：我不知道怎
    麼寫。侯：總是要有個交代。被告：我現在可以說的是我都
    承認好嗎。侯：我不是說承認就好，也是要有一個。被告：
    因為我已經不知道要怎麼做了，我反駁都沒用，我說也沒用
    。侯：那你意思就是你都沒做。被告：我說我都承認啊」。
    「侯：3 千至5 千元是什麼時候開始的。被告：真的是最
    近的。侯：最近是6 個月還是1 年？被告：差不多是1 年的
    時間，大哥我真的是被人逼到的，我希望你給我一次機會，
    你看要我怎麼處理。侯：我不知道要怎麼處理，我聽到這樣
    ，我看到確實證據。被告：我想跟你麼說的是你們不要把所
    有的罪都怪到這邊，有的時候我沒有報帳，不代表我把錢拿
    走，憑我的印象，目前我能寫的就寫出來，這陣子生意真的
    不好。侯：我是覺得怎麼可能差那麼多，因為我三年沒管事
    了‧‧‧。被告：因為我知道有做錯我在這裡跟你們承認，
    我是被錢逼到，但是有些事情我真的沒做，你們不要誤會我
    ，我真的沒做」。「侯：你有沒有做這種事，你跟你先生
    說。被告：有啦，有啦，我都有做。侯：看這段時間你說給
    你先生聽，有沒有，不用我說，看你麼要怎麼處理‧‧‧你
    先生到現在都說我冤枉你。被告：好了，不要再說了，現在
    看我們要怎麼跟大哥處理。侯：你跟你先生說，跟我說沒有
    用，跟你先生說，我要讓他親眼聽到，在我證人面前我很清
    楚，有沒有，多少錢，你跟你先生說。被告：3 至5 千元。
    」；但就上述整體對話意旨以觀，被告雖坦承每月曾侵占3
    至5 千元，惟由其於詢問過程之初完全否認犯行，後雖在侯
    俊文不斷質疑下坦承犯行，惟仍特別強調其未報帳，不代表
    把錢都拿走。嗣經侯俊文要求其書寫侵占物品及金額時，亦
    再次表明「有些事情我真的沒做，你們不要誤會我，我真的
    沒做」等語，顯見被告坦承犯行所述，前後曾有多次反覆。
    參以其初次坦承犯行之語氣為：「全部都是我做的，我不想
    再反擊，因為我缺錢這樣可以嗎」，似有無論如何辯駁，均
    不被侯俊文採信下，自覺無力反駁，始坦承犯行之意。侯俊
    文雖未對被告施以強暴、脅迫，惟被告自覺無奈所為坦承，
    是否出於真意，仍屬有疑。
(二)、依據卷附被告所寫書面資料（見警卷第11頁），其上僅記載
    商品名稱及金額，並有「1年、半年不等」、「3000、500 0
    」字樣，亦無完整表達其確有為侵占犯行之意。且因公訴人
    認被告自94年4月間某日起，迄95年4月21日止，每月均有侵
    占3至5千元之犯行，除95年4 月19日、21日告訴人委託友人
    冒充顧客購買商品，被告未將該2 筆入帳登載於日報表，有
    相關營業日報表資料可資證明外，未見提出其餘「紅粉佳人
    香水化妝品店」相關帳目資料或積極證據，可證店內收入確
    於該段時間內曾遭他人侵占，則在無積極事證補強下，雖被
    告上開手寫書面資料之任意性無虞，但難認此書面所載確與
    事實相符，是證人即告訴人乙○○於偵查所證「上述書面資
    料是被告承認賣出去未將錢交給公司，自己記憶所寫」等情
    ，無從佐為對被告不利之認定。
(三)、證人即告訴人乙○○於原審所證：「客人購買商品一定要將
    購買商品名稱及金額記載在營業日報表上。如果刷卡要開立
    發票，如果付現則會依客人需要開立發票，但有的時候，會
    依客人要求開立估價單，不開立發票」（見原審卷第101 頁
    ）等情，核與證人羅日昇證稱：「當時我進去店內買了3 瓶
    香水4,700 元，因為告訴人說若是開發票會有報帳問題，所
    以我只有請被告開立2800元之發票，發票上填載有日期及金
    額」（見偵卷第10頁）、證人謝佩真證稱：「95年4月21 日
    上午11時許，告訴人之先生侯俊文拿了5 千元請我到他店裡
    去買東西，我買了4,800元的東西，但被告開立4,900元之估
    價單給我」（見偵卷第11頁）等情相符，復有上開統一發票
    及估價單 (警卷10頁)在卷可參。則據證人乙○○所證：「
    上開被告開立之發票存根聯有留在店內，但估價單存根聯未
    留在店內，暨其平日均有在核對發票與估價單金額」（見原
    審卷第103、104頁），被告若真有侵占上述羅日昇購買香水
    之4,700 元，為免告訴人藉核對發票存根聯，知悉當日確有
    該筆款項入帳，理應將發票存根聯撕毀或僅就差價1,900 元
    侵占即可，應無將該存根聯留於店內，而將4,700 元全部侵
    占之理。又雖被告於95年4 月21日開立之估價單存根聯雖未
    留於店內，惟因告訴人曾將交予證人謝佩真購買商品之5,00
    0 元鈔票號碼予以紀錄，而於當日告訴人之夫侯俊文向被告
    求證是否為侵占犯行過程中，曾檢查被告之皮包，惟未在其
    皮包內發現上開經紀錄號碼之5,000 元鈔票等情，據證人乙
    ○○到庭證述屬實（見原審卷第104 頁），則被告當時既無
    法預料告訴人已有懷疑且有上開自行蒐證動作，自無從事先
    得將當日侵占款項另藏他處之理，是當日既然告訴人未於被
    告皮包內查得謝佩真購買商品之5,000 元鈔票，不能遽認被
    告即有此侵占犯行。
(四)、告訴人於95年4 月19日、同年月21日委請友人羅日昇、謝佩
    真前往上開化妝品店，各向被告購買價值4,700元、4,800元
    之香水等商品，惟被告除未將上開2 筆入帳登載於營業日報
    表內，告訴人亦未於當日營業收入查得該2 筆款項等情，固
    據證人即告訴人乙○○、羅日昇、謝佩真證述在卷，然該店
    收銀機台，除被告可為接觸外，尚有告訴人及該店店長亦會
    有負責收銀，而告訴人小孩及附近店家小孩有時會一起來玩
    收銀機等情，除據被告供明（見原審卷第106 頁），另證人
    乙○○亦證稱：「被告在晚上8 時下班時不用作帳務交接，
    都是我在收錢比較多；店內貨物沒有每日或每週盤點；店內
    亦曾有賣貨忘記登錄，日後補登之情形」（見原審卷第101-
    102 頁）、「我的小孩之前有自收銀機拿過10元、20元去買
    飲料」（見原審卷第106 頁），顯見確有被告以外之其他人
    可接觸該收銀機台。再參以證人謝佩真於偵查中亦證述「我
    有看到被告把錢（出售款項5,000 元）放到收銀機裡」（見
    偵卷第12頁），是縱然被告販售商品予羅日昇、謝佩真款項
    ，於告訴人檢查收銀機時發現短缺，且被告並未將此款項登
    載日報表，惟因店內收銀機並非全時由被告掌管，則此收銀
    機內缺額之可能性即有其他情形，而日報表又有補登之情，
    自難逕認上開缺額必屬被告侵占。
五、綜上所述，被告所辯上情應屬可採，從而公訴人所持之前開
    論據，均無法採為認定被告犯罪之證據；此外，復查無其他
    積極證據足資證明被告有何業務侵占犯行，被告被訴該罪自
    屬不能證明。原審因而以不能證明被告犯罪，而為被告無罪
    之諭知，核無違誤；檢察官循告訴人乙○○具狀請求上訴意
    旨，猶執前詞，指摘原判決不當，為無理由，應予駁回。
據上論斷，應依刑事訴訟法第368條，判決如主文。
本案經檢察官張其主到庭執行職務。
中　　華　　民　　國　　96　　年　　4　 　月　　17　　日
                  刑事第一庭    審判長法  官  郭雅美
                                      法  官  莊崑山
                                      法  官  張意聰
以上正本證明與原本無異。
本判決不得上訴。
中　　華　　民　　國　　96　　年　　4　 　月　　17　　日
　　　　　　　　　　　　　　　　　　　書記官  呂素珍
